臺灣新竹地方法院刑事判決
111年度易字第491號
公  訴  人  臺灣新竹地方檢察署檢察官
被      告  張勤堂


上列被告因竊盜案件，經檢察官提起公訴（111年度偵字第3982
號），本院依簡式審判程序判決如下：
    主  文
張勤堂犯竊盜罪，處有期徒刑貳月，如易科罰金，以新臺幣壹仟
元折算壹日。未扣案之犯罪所得高粱酒、威士忌洋酒貳拾瓶，均
沒收，於全部或一部不能沒收或不宜執行沒收時，追徵其價額。
    事  實
一、本件犯罪事實：　　
　　張勤堂基於意圖為自己不法所有之竊盜犯意，於民國103年1
    2月11日至12月26日間某不詳時間，至宋洪松承租位於新竹
    縣○○鎮○○里00鄰○○00號住處，因該處曾為張勤堂外婆家，張
    勤堂遂趁無人居住之際進入屋內，徒手竊取宋洪松所有放置
    於臥室衣櫥內之高粱酒、威士忌洋酒約20瓶（價值約新臺幣
    【下同】5、6萬元），得手後離開現場。嗣經宋洪松於103
    年12月26日11時許發現上揭物品遭竊而報警處理，經警於衣
    櫥內所擺放之西瓜露酒瓶上所遺留之指紋，經送請內政部警
    政署刑事警察局為DNA型別鑑定，發現與張勤堂之DNA-STR型
    別相符，始循線查獲上情。　　　　
二、案經宋洪松訴由新竹縣政府警察局新埔分局報告臺灣新竹地
    方檢察署檢察官偵查起訴。
    理  由
壹、程序部分：
一、按檢察官代表國家提起公訴，依檢察一體原則，到庭實行公
    訴之檢察官如發現起訴書認事用法有明顯錯誤，亦非不得本
    於自己確信之法律見解，於論告時變更起訴之法條，或於不
    影響基本事實同一之情形下，更正或補充原起訴之事實，此
    有最高法院100 年度台上字第4920號判決意旨可參。經查，
    公訴人依卷內事證更正被告張勤堂涉犯修正前刑法第320條
    第1項竊盜罪嫌之犯罪事實及所犯法條（本院卷第125頁），
    是依上開法文說明，自應以公訴人上開更正後之內容作為本
    案審理之範圍，合先敘明。
二、本件被告所犯之罪，非死刑、無期徒刑、最輕本刑為3 年以
    上有期徒刑之罪，或高等法院管轄第一審之案件，被告於本
    院準備程序進行中，就被訴事實為有罪之陳述，經本院認合
    於刑事訴訟法第273 條之1 第1 項之規定，裁定進行簡式審
    判程序，合先敘明。又按簡式審判程序之證據調查，不受第
    159 條第1 項之限制，刑事訴訟法第273 條之2 定有明文，
    是於行簡式審判程序之案件，被告以外之人於審判外之陳述
    ，除有其他不得作為證據之法定事由外，應認具有證據能力
    。　　
貳、實體部分：　　
一、認定犯罪事實所憑之證據及理由：
    前揭犯罪事實，業據被告於本院準備及簡式審判程序時均坦
    承不諱（本院卷第125頁、第130頁），核與證人即告訴人宋
    洪松於警詢及偵查中之證述情節大致相符（3982號偵卷第6
    頁至第8頁、第48頁至第50頁），並有內政部警政署刑事警
    察局110年12月28日刑紋字第1108022847號鑑定書、新竹縣
    政府警察局新埔分局刑案現場勘察報告、新竹縣竹北地政事
    務所111年6月29日北地所登字第1110002921號函、新竹○○○○
    ○○○○○111年7月11日關鎮戶字第1110001024號函各1份、現場
    照片數張（3982號偵卷第11頁至第13頁、第14頁至第15頁、
    第16頁至第24頁；本院卷第65頁、第69頁）在卷可稽，足認
    被告上開任意性之自白與事實相符，堪以採信。綜上，本案
    事證明確，被告犯行洵堪認定，應依法論科。
二、論罪科刑：　
　㈠按行為後法律有變更者，適用行為時之法律，但行為後之法
    律有利於行為人者，適用最有利於行為人之法律，刑法第2
    條第1 項定有明文。被告行為後，刑法第320條業於108年5 
    月29日經總統公布修正施行，並自同年5月31日起生效。修
    正前之刑法第320條第1項原規定：「意圖為自己或第三人不
    法之所有，而竊取他人之動產者，為竊盜罪，處5 年以下有
    期徒刑、拘役或500元以下罰金」，修正後之條文則為：「
    意圖為自己或第三人不法之所有，而竊取他人之動產者，為
    竊盜罪，處5年以下有期徒刑、拘役或50萬元以下罰金」，
    經比較修正前後之法律，新法提高罰金刑上限，是本案經新
    舊法比較之結果，應以被告行為時之法律即修正前之刑法第
    320 條第1 項對被告較為有利。
　㈡核被告所為，係犯修正前刑法第320條第1項之竊盜罪。公訴
    意旨原雖認被告涉犯修正前刑法第321條第1項第1、2款毀越
    安全設備侵入住宅竊盜罪嫌，然依卷內事證無從證明被告係
    以毀越安全設備之方式進入該住宅，故公訴意旨尚有未恰，
    惟因其社會基本事實相同，並經公訴人當庭更正被告所犯係
    修正前刑法第320條第1項之竊盜罪嫌等情（本院卷第125頁
    ），本院自無庸再變更起訴法條。
　㈢爰審酌被告不思守法自制，竟貪圖一己之私而著手竊取他人
    財物，顯不尊重他人之財產法益，對於社會治安及民眾財產
    安全產生危害，應予非難，然念被告犯後終能坦承犯行之態
    度，兼衡其國小畢業之教育程度，目前從事園藝工作，家中
    經濟狀況小康，未婚無子女，與母親同住等一切情狀（本院
    卷第131頁），量處如主文所示之刑，並諭知易科罰金之折
    算標準。
三、沒收：
    按被告行為後，104年12月30日、105年6月22日修正公布之
    刑法業於105年7月1日施行，本次修法確認沒收為刑法所定
    刑罰及保安處分以外之法律效果，具有獨立性，並非刑罰（
    從刑），是以就沒收部分，應逕行適用裁判時之現行刑法相
    關規定，核先敘明。次按，犯罪所得，屬於犯罪行為人者，
    沒收之；前二項之沒收，於全部或一部不能沒收或不宜執行
    沒收時，追徵其價額，刑法第38條之1 第1 項、第3 項分別
    定有明文。經查，被告竊得之犯罪所得高粱酒、威士忌洋酒
    約20瓶（價值約5、6萬元），未扣案亦未返還告訴人，爰依
    刑法第38條之1 第1 項、第3 項之規定宣告沒收，於全部或
    一部不能沒收或不宜執行沒收時，追徵其價額。
據上論斷，應依刑事訴訟法第273條之1第1項、第299條第1項前
段，判決如主文。
本案經檢察官葉子誠提起公訴，檢察官劉正祥、鄒茂瑜到庭執行
職務。
中　　華　　民　　國　　111 　年　　10　　月　　12　　日
                  刑事第八庭  法　官    崔恩寧
以上正本證明與原本無異。
如不服本判決應於收受本判決後20日內向本院提出上訴書狀，上
訴書狀應敘述具體理由。上訴書狀未敘述上訴理由者，應於上訴
期間屆滿後20日內補提理由書狀於本院(均須按他造當事人之人
數附繕本 )「切勿逕送上級法院」。 
中　　華　　民　　國　　111 　年　　10　　月　　12　　日
                              書記官    莊琬婷
 
修正前刑法第320條
意圖為自己或第三人不法之所有，而竊取他人之動產者，為竊盜
罪，處五年以下有期徒刑、拘役或五百元以下罰金。
意圖為自己或第三人不法之利益，而竊佔他人之不動產者，依前
項之規定處斷。
前二項之未遂犯罰之。